臺灣高等法院刑事判決
111年度交上易字第184號
上  訴  人  臺灣新北地方檢察署檢察官
被      告  蔡楚嫣


選任辯護人  王雅雯律師(法扶律師)          
上列上訴人因被告過失傷害案件，不服臺灣新北地方法院110年
度交易字第192號，中華民國111年4月27日第一審判決（起訴案
號：臺灣新北地方檢察署109年度調偵字第1838號）關於量刑部
分，提起上訴，本院判決如下：
    主      文
上訴駁回。                                         
蔡楚嫣緩刑貳年。
    事實及理由
一、本院審理範圍
  ㈠按刑事訴訟法第348條、刑事訴訟法施行法第7條之13已於民
    國110年6月16日修正公布、同月18日施行，於原審判決後提
    起上訴，自應以其提起上訴而繫屬於上級審法院時，刑事訴
    訟法第348條是否已經修正施行，作為究應適用修正後或修
    正前規定以決定其上訴範圍之時點依據(最高法院110年度台
    上字第5375號判決意旨參照)。查本案係於上開規定修正施
    行後之民國111年6月21日繫屬於本院，有原審法院111年6月
    21日新北院賢刑游110交易192字第31492號函暨其上本院收
    文戳章附卷可考（見本院卷第3頁），是本案上訴之效力及
    其範圍，應依現行刑事訴訟法第348條規定以資判斷。
  ㈡再按上訴得對於判決之一部為之。上訴得明示僅就判決之刑
    、沒收或保安處分一部為之。刑事訴訟法第348條第1項、第
    3項分別定有明文。查本案檢察官以被告蔡楚嫣涉犯刑法第2
    84條前段之過失傷害罪嫌而提起公訴，經原審審理後，認被
    告犯刑法第284條前段之過失傷害罪，依刑法第62條自首規
    定減輕其刑後，判處有期徒刑3月，並諭知易科罰金折算之
    標準為新臺幣（下同）1,000元折算1日，檢察官不服而提起
    上訴，被告並未上訴。觀諸檢察官上訴理由，係針對原判決
    之量刑不服而提起上訴（見本院卷第17至18頁），且據蒞庭
    公訴檢察官於本院審理時陳明：檢察官僅就原審科刑部分提
    起上訴等語（見本院卷第100頁），是依上開法律規定，本
    件檢察官上訴效力及範圍自不及於原審所認定之犯罪事實及
    所犯法條（罪名），本院之審理範圍僅為原判決關於量刑部
    分。
　㈢關於被告所為本案犯罪事實及所犯法條（罪名）部分，均非
    本院審理範圍，惟本案既屬有罪判決，依法有其應記載事項
    ，且量刑係以原判決所認定之犯罪事實及論罪等為據，故就
    本案犯罪事實及所犯法條（罪名）部分之記載，均引用第一
    審判決書所記載之事實、證據及理由（如附件）。　
二、檢察官上訴意旨略以：被告迄今並未與告訴人秦春長達成和
    解，且未取得告訴人之原諒，足見原審對被告所為量刑，實
    屬過輕，顯然未能適切考量刑法第57條第9款「犯罪所生之
    危險或損害」及第10款「犯罪後之態度」之科刑標準，有違
    公平原則、比例原則，亦不符人民之法律感情，是原判決對
    被告所為之量刑認定，容有未洽云云。　
三、本院查：
　㈠按刑事審判旨在實現刑罰權之分配的正義，故法院對有罪被
    告之科刑，應符合罪刑相當之原則，使輕重得宜，罰當其罪
    ，以契合社會之法律感情，此所以刑法第57條明定科刑時應
    審酌一切情狀，尤應注意該條所列10款事項以為科刑輕重之
    標準，俾使法院就個案之量刑，能斟酌至當。而量刑輕重係
    屬事實審法院得依職權自由裁量之事項，苟已斟酌刑法第57
    條各款所列情狀而未逾越法定刑度，不得遽指為違法（最高
    法院72年台上字第6696號判例參照）。
　㈡查原審關於被告之科刑，已依刑法第57條各款所列情狀加以
    審酌，而於法定刑度之內，予以量定，客觀上並無明顯濫權
    或失之過重之情形，亦未違反比例原則，核無違法或不當。
    況被告已與告訴人達成和解，並已全數賠償完畢（詳如後述
    ），亦無檢察官上訴意旨所指-未與告訴人達成和解、賠償
    告訴人所受損失等情，檢察官執此提起上訴，實屬無據。是
    檢察官提起本件上訴，指摘原審量刑過輕，僅係就原審之量
    刑反覆爭執，未再有其他舉證為憑，為無理由，應予駁回。
四、末查，被告前未曾因故意犯罪受任何有期徒刑以上刑之宣告
    ，此有本院被告前案紀錄表附卷可憑，審酌被告因一時失慮
    ，致罹刑典，其犯後尚能坦承犯行，並與告訴人以9萬元達
    成和解，業已全額賠償等情，有本院111年度交附民字第48
    號和解筆錄、被告提出之匯款證明及本院公務電話紀錄各1
    份在卷可稽（見本院卷第55、87、91頁），顯有悔悟之意，
    足見被告經此刑之宣告後，應知所警惕而無再犯之虞，本院
    綜核各情，並參以告訴代理人於本院準備程序表示：我們有
    達成和解，同意給被告緩刑等語（見本院卷第63頁）之意見
    後，因認對於被告所科之刑，以暫不執行為適當，爰依刑法
    第74條第1項第1款之規定，併予宣告緩刑2年。
據上論斷，應依刑事訴訟法第373條、第368條，判決如主文。
本案經檢察官黃育仁提起公訴，檢察官詹啟章提起上訴，檢察官
鄭堤升到庭執行職務。
中　　華　　民　　國　　111 　年　　8 　　月　　30　　日
                  刑事第二十一庭審判長法　官　林怡秀
                              　　    法　官　劉元斐
                              　      法　官　蔡羽玄
以上正本證明與原本無異。
不得上訴。
                                      書記官  陳語嫣
中　　華　　民　　國　　111 　年　　8 　　月　　30　　日
附錄本案論罪科刑法條
中華民國刑法第284條
因過失傷害人者，處1 年以下有期徒刑、拘役或10萬元以下罰金
；致重傷者，處3 年以下有期徒刑、拘役或30萬元以下罰金。

附件
臺灣新北地方法院刑事判決
110年度交易字第192號
公　訴　人　臺灣新北地方檢察署檢察官
被　　　告　蔡楚嫣　
選任辯護人　王雅雯律師（法律扶助）
上列被告因過失傷害案件，經檢察官提起公訴（109年度調偵字
第1838號），被告於本院準備程序進行中就被訴事實為有罪之陳
述，經本院裁定進行簡式審判程序，判決如下：
    主  文
蔡楚嫣犯過失傷害罪，處有期徒刑參月，如易科罰金，以新臺幣
壹仟元折算壹日。 
    事  實
一、蔡楚嫣於民國108年7月7日上午9時49分許，騎乘車牌號碼00
    0-0000號普通重型機車，沿新北市○○區○○街往OO巷方向直行
    ，行經○○街OO巷口時，本應注意行至無號誌之交岔路口，支
    線道車應暫停讓幹線道車先行，而當時天候晴，日間自然光
    線，柏油路面乾燥無缺陷，亦無障礙物，視距良好，並無不
    能注意之情事，竟疏未注意及此，未禮讓幹線道車先行而貿
    然往前行駛，適秦春長騎乘車牌號碼000-0000號普通重型機
    車行駛至該處，亦未注意車前狀況，嗣2車相撞，致秦春長
    人車倒地，並受有右橈骨骨折之傷害。 
二、案經秦春長告訴臺灣新北地方檢察署檢察官偵查起訴。
    理  由
一、本案被告蔡楚嫣所犯係死刑、無期徒刑、最輕本刑為3年以
    上有期徒刑以外之罪，其於準備程序中就前揭被訴事實為有
    罪之陳述，經告知簡式審判程序之旨，並聽取其與公訴人之
    意見後，本院認無不得或不宜改依簡式審判程序進行之情事
    ，依刑事訴訟法第273條之1第1項、第284條之1規定，裁定
    本案進行簡式審判程序；且依刑事訴訟法第273條之2及第15
    9條第2項規定，不適用傳聞法則有關限制證據能力之相關規
    定，合先敘明。
二、上開犯罪事實，業據被告於本院審理時坦承不諱（見交易字
    卷第46頁、第50頁），並有新北市政府警察局道路交通事故
    初步分析研判表、（車號：000-0000）公路監理電子閘門、
    道路交通事故現場圖、道路交通事故調查報告表㈠、㈡、道路
    交通事故談話記錄表、現場照片、道路交通事故當事人酒精
    測定紀錄表在卷（見他字卷第7頁、第11頁、第16至20頁）
    可佐，而告訴人秦春長因本案事故受有右橈骨骨折之傷害，
    有林口長庚紀念醫院108年11月27日診斷證明書在卷（見他
    字卷第4、5頁）可憑。另按汽車行至無號誌或號誌故障而無
    交通指揮人員指揮之交岔路口，支線道車應暫停讓幹線道車
    先行，道路交通安全規則第102條第1項第2款訂有明文。此
    為一般合法取得駕照之用路駕駛人所明知，並應確實遵守。
    且依其智識能力亦應注意及此，自應遵守前揭道路交通安全
    規則相關規定。且本案案發當時天候晴，日間自然光線，柏
    油路面乾燥無缺陷，亦無障礙物，視距良好等情，有道路交
    通事故調查報告表㈠在卷（見他字卷第17頁）可佐，則依當
    時情形，亦無不能注意之情況。被告駕駛車輛，自應注意上
    開規定，且依肇事當時之狀況，並非不能注意，竟疏於注意
    ，肇事致人受傷，則被告就本案事故之發生顯有過失，至為
    明灼（新北市政府交通事件裁決處109年10月13日新北裁鑑
    字第1095344301號函暨新北市政府車輛行車事故鑑定會新北
    車鑑字第1092244號鑑定意見書亦同此見解，見調偵字卷第2
    3、24頁）。而告訴人因本案事故受有前揭傷害，是被告之
    過失行為與告訴人受傷之結果間，具有因果關係，是被告之
    自白與事實相符，應堪採信。從而，本案事證明確，被告過
    失傷害犯行，洵堪認定，應依法論科。
三、核被告所為，係犯刑法第284條第1項前段之過失傷害罪。被
    告於肇事後，在具偵查犯罪職權之機關或公務員尚不知何人
    為肇事者前，於處理員警前往現場處理時，當場承認為肇事
    者，自首接受裁判之事實，有道路交通事故肇事人自首情形
    紀錄表附卷可稽（見他字卷第15頁反面），爰依刑法第62條
    前段之規定減輕其刑。
四、爰以行為人責任為基礎，審酌被告未能確實遵守交通規則，
    未禮讓幹線道車輛先行，而與未注意車前狀況之告訴人騎乘
    機車相撞，致告訴人受有如上之損害，所為誠不足取，惟兼
    衡其素行、自陳國中畢業之智識程度、現無業，靠政府補助
    津貼，無須扶養親屬之家庭經濟狀況（見交易字卷第55頁）
    、被告與告訴人分別過失之情節及告訴人受傷程度等情，暨
    其未與告訴人達成和解，賠償告訴人所受損失之犯後態度等
    一切情狀，量處如主文所示之刑，並諭知如易科罰金之折算
    標準。
五、至於被告辯護人固稱被告已認罪，並無前科，已賠償強制責
    任險，和解部分因告訴人未到場而無法達成和解，而請求從
    輕量刑併給予緩刑之機會云云，然緩刑之宣告，除應具備刑
    法第74條所定條件外，並須有可認為以暫不執行刑罰為適當
    之情形，始得為之，是法院行使此項職權時，除應審查被告
    是否符合緩刑之法定要件外，尚應受比例原則與平等原則等
    一般法律原則之支配，以符客觀上之適當性、相當性與必要
    性。查被告固前未曾因故意犯罪而受有期徒刑以上刑之宣告
    ，惟至今仍未與告訴人達成和解或取得原諒，且告訴人所受
    傷勢非輕，對於告訴人本人及照顧之家屬影響非微，又本院
    復已考量被告所述上開各情而諭知得易科罰金之刑度，本案
    所為刑之宣告應無暫不執行為適當之情形，故不為緩刑之宣
    告。
據上論斷，應依刑事訴訟法第273 條之1 第1 項、第299 條第1
項前段（依刑事判決精簡原則，僅記載程序法條文），判決如主
文。
本案經檢察官黃育仁偵查起訴，檢察官詹啟章到庭執行職務。
中　　華　　民　　國　　111 　年　　4 　　月　　27　　日
                  刑事第十九庭  法　官  洪韻婷
上列正本證明與原本無異。
如不服本判決，應於判決送達後20日內敘明上訴理由，向本院提
出上訴狀 (應附繕本) ，上訴於臺灣高等法院。其未敘述上訴理
由者，應於上訴期間屆滿後20日內向本院補提理由書「切勿逕送
上級法院」。
                                 書記官  吳依磷
中　　華　　民　　國　　111 　年　　4 　　月　　28　　日
附錄本案論罪科刑法條全文：
中華民國刑法第284條
因過失傷害人者，處1年以下有期徒刑、拘役或10萬元以下罰金
；致重傷者，處3年以下有期徒刑、拘役或30萬元以下罰金。